臺灣士林地方法院民事裁定
110年度家再易字第1號
再    審  王滋林  
聲 請 人              樓
視同再審  王泰祥  
聲 請 人              號6樓              
          王泰東  
          王  婷  
          張啓靖  
          （以上四人為王學林之承受訴訟人)
          王泰基  

          王泰峰  
          王泰烈  

          游王久代
          王麗榕  
          王麗坤  

          呂舜正  
          王泰欽  
          王泰宗  

          王淑惠  
          王淑芬  
          陳淑真  
          陳遠斌  
          王淋    
          王仟金  
          范秋雲  

          王林生  
          王敬業  
          王林鑛  
          王淑玲  
          王保林  
          王美惠  
          王美容  
          王美君  

          王美滿  
          王美堅  
          李林阿美
          李佶懋  
          李世麟  
          李昌昇  
          李螢昇  
          李世敏  

          李建業  
          陳李玉串
          王淑芳  
          邵吉星  
          邵李金玉
          邵滿喬  

          邵豐志  

          邵豐榮  
          邵吉勝  
          陳棧良  
          葉邵美純
          陳建  
          葉美玉  

          陳又維  
          陳志維  
          陳玫如  
          陳金郁  
          陳美郁  
          陳純郁  
          陳榮建  

          王泰鏈  
          王元明  
          王泰雄  
          王麗麗  

再    審  呂佳慧  
相 對 人
上列當事人間請求分割遺產事件，再審聲請人對於中華民國110 
年2 月26日本院109 年度家再易字第1 號確定裁定聲請再審，本
院判決如下：
    主  文
再審之聲請駁回。
再審聲請費用由再審聲請人負擔。
    理  由
一、按再審之訴在實質上為前訴訟程序之再開及續行，訴訟標的
    對於共同訴訟之各人必須合一確定者，依民事訴訟法第56條
    第1 項第2 款規定，他造對於共同訴訟人中一人提起再審之
    訴，效力及於同造之共同訴訟人全體，法院應列全體共同訴
    訟人為視同再審原告予以裁判。分割遺產訴訟，係屬固有必
    要共同訴訟，訴訟標的對於共同訴訟之各人有合一確定之必
    要，本件雖僅再審聲請人王滋林對於本院109 年度家再易字
    第1 號確定裁定（下稱原確定裁定）不服，聲請再審，惟其
    聲請再審之行為，形式上有利於原確定裁定視同再審原告之
    王泰祥、王泰東、王婷、張啓靖、王泰基、王泰峰、王泰烈
    、游王久代、王麗榕、王麗坤、呂舜正、王泰鏈、王元明、
    王泰雄、王麗麗、王泰欽、王泰宗、王淑惠、王淑芬、陳淑
    真、陳遠斌、王淋、王仟金、范秋雲、王林生、王林鑛、王
    敬業、王淑芳、王淑玲、王保林、王美惠、王美容、王美君
    、王美滿、王美堅、邵吉星、邵李金玉、邵滿喬、邵豐志、
    邵豐榮、邵吉勝、葉邵美純、李林阿美、李佶懋、李世麟、
    李世敏、李建業、李昌昇、李螢昇、陳棧良、陳建、葉美
    玉、陳又維、陳志維、陳玫如、陳榮建、陳金郁、陳美郁、
    陳純郁、陳李玉串等人，故再審聲請人王滋林聲請再審之效
    力，仍及於以上視同再審原告之人，應將其等併列為視同再
    審聲請人，先予敘明。
二、次按再審之訴應於30日之不變期間內提起；前項期間，自判
    決確定時起算，判決於送達前確定者，自送達時起算；民事
    訴訟法第500 條第1 項、第2 項前段分別定有明文。本件再
    審聲請人對原確定裁定聲請再審，而原確定裁定係於民國11
    0 年3 月10日送達再審聲請人，有送達證書可稽，業經本院
    調取上開事件卷宗核明無訛，是再審聲請人於同年4 月1日
    聲請再審，未逾30日之不變期間，附此敘明。
三、再審聲請意旨略以：
    ㈠原確定裁定既於原裁定書第4頁第3段明認再審聲請人對於
      本院107 年度家再易字第2 號民事判決（下稱第2 號判決
      ）提起再審並有記載其主張之事實及理由，即應以其前開
      再審聲請為合法，並實質審酌其聲請有無理由，原確定裁
      定卻逕以再審聲請為不合法而裁定駁回，有違最高法院48
      年台抗字第157 號判例意旨，亦錯誤適用民事訴訟法第50
      7 條、第502 條第1 項規定而構成同法第496 條第1項第1
       款所定適用法規錯誤之再審事由。
　　㈡再審相對人請求裁判分割遺產之權利，係繼承自其祖父王
      接林而來，係「再轉繼承」，並非「代位繼承」之關係，
      且屬公同共有之權利，依民法第828 條第3 項規定，應由
      王接林之全體繼承人即王泰基、王泰峰、王泰烈、游王久
      代、王麗榕、王麗坤、呂舜正及再審相對人為共同原告，
      當事人始為適格。第2 號判決未區分「再轉繼承」與「代
      位繼承」之本質差異，對於再審相對人未與王接林之其他
      繼承人一同起訴，係當事人不適格，乃屬消極不適用法規
      ，惟原確定裁定對於第2 號判決前開適用法規錯誤之處又
      未依法糾正廢棄，原確定裁定自亦同有適用法規錯誤之違
      法情事。
　　㈢本件遺產分割事件為丙類事件，應適用家事事件法第三編
      之家事訴訟程序，惟原確定裁定竟以家事事件法第四編家
      事非訟程序之條文（即同法第96條之規定）為其駁回之法
      律上依據，足徵原確定裁定確有錯誤適用家事事件法第96
      條規定之情。爰依民事訴訟法第496 條第1 項第1 款規定
      聲請再審，並聲明：㈠原確定裁定廢棄。㈡上開廢棄部分，
      107年度家易字第2號判決、106年度家簡上字第3號判決及
      105年度家簡字第4號判決均廢棄，再審相對人於第一審之
      請求駁回等語。
三、確定裁定適用法規顯有錯誤者，得聲請再審，此觀民事訴訟
    法第507 條準用同法第496 條第1 項第1 款規定固明。然所
    謂適用法規顯有錯誤，係指確定裁判所適用之法規，顯然不
    合於法律規定，或與司法院現尚有效及大法官會議之解釋，
    或最高法院現尚有效之判例顯有違反，或消極的不適用法規
    顯然影響裁判者而言，並不包括理由矛盾、理由不備、取捨
    證據失當、調查證據欠週、漏未斟酌證據、認定事實錯誤及
    在學說上諸說併存致發生法律上見解歧異等情形在內（最高
    法院63年台上字第880號判例、57年台上字第1091號判例、1
    02 年度台再字第29號判決、106 年度台聲字第705號裁定、
    106 年度台聲字第1368號裁定意旨參照）。又再審之訴不合
    法者，法院應以裁定駁回之，民事訴訟法第502條第1 項定
    有明文。而當事人對確定裁定聲請再審，所聲明不服之裁判
    僅為裁定，無論再審之聲請合法與否、有無再審理由、或本
    案有無理由，法院就其聲請之裁判，均應以裁定行之，不生
    以判決為裁判之問題。經查：
　　㈠再審聲請人主張原確定裁定既敘明其主張於判決書內，即
      應肯認其聲請程序上為合法，原確定裁定依法應為有無理
      由之判決，卻以裁定駁回再審原告之訴，違反民事訴訟法
      第502 條規定及最高法院48年台抗字第157 號判例，有民
      事訴訟法第496 條第1 項第1 款適用法規顯有錯誤之情形
      云云。然本院109 年度家再易字第1 號原確定裁定係認再
      審聲請人之再審理由，與其在本院107 年度家再易字第2 
      號確定判決一案所主張之再審理由相同，再審聲請人提起
　　　再審之訴為不合法，依民事訴訟法第502 條第1 項之規定
　　　而以裁定駁回其再審之訴，並無適用法規顯有錯誤之情形
      ，是再審聲請人執此聲請再審，自屬無據。
　　㈡至原確定裁定雖錯誤引用家事事件法第96條關於家事非訟
      事件之規定作為駁回依據，惟究其立法意旨乃與民事訴訟
      法第498 條之1 相同，結論並無二致，本院仍應予以維持
      。原確定裁定雖未引用家事事件法第51條、民事訴訟法第
      498條之1規定，因消極的不適用法規，對於裁判顯無影響
      者，不得遽為再審理由，是再審聲請人此部分主張，亦非
      可採。
四、再審之訴，法院認無再審理由，判決駁回後，不得以同一事
    由，對於原確定判決或駁回再審之訴之確定判決，更行提起
    再審之訴，民事訴訟法第498條之1定有明文。究其立法意旨
    ，乃再審目的原在匡正確定終局判決之不當，以保障當事人
    之權益，然為避免當事人以同一事由對於原確定判決或駁回
    再審之訴之確定判決一再提起再審之訴，致浪費司法資源，
    自應予限制。茲查，再審聲請人以相同之理由，一再提起再
    審，業經本院以107 年度家再易字第2 號判決及原確定裁定
    予以駁回，再審聲請人自不得以同一再審事由，對於原確定
    裁定更行提起再審。關於上揭再審意旨㈡指摘第2號判決未區
    分「再轉繼承」與「代位繼承」之本質差異，對於再審相對
    人未與王接林之其他繼承人一同起訴之當事人不適格漏未斟
    酌等部分，經核均與再審聲請人於107 年度家再易字第2 號
    、109年度家再易字第1號等案件中所主張之再審事由及原因
    事實均相同，再審聲請人以同一事由聲請再審，其程序上即
    與法自有未合，應予駁回。
五、據上論結，依家事事件法第51條、民事訴訟法第502 條、第
    78條，裁定如主文。
中　　華　　民　　國　　111 　年　　4 　　月　　20　　日
                家事庭審判長法  官  陳文通
　　　　　　　　            法  官  張嘉芬 
　　　　　　　　            法  官  高雅敏
以上正本證明與原本無異。
本件裁定不得抗告。
中　　華　　民　　國　　111 　年　　4 　　月　　20　　日
                            書記官  王慧萍